【裁判字號】    94,交聲,2091
【裁判日期】    950110
【裁判案由】    交管條例聲異
【裁判全文】
臺灣板橋地方法院交通事件裁定        94年度交聲字第2091號
原處分機關  交通部公路總局臺北區監理所板橋監理站
異  議  人
即受處分人  甲○○
上列異議人即受處分人因違反道路交通管理處罰條例案件，對於
交通部公路總局臺北區監理所板橋監理站民國94年11月2 日所為
之板監裁字第裁41─H00000000 號處分，聲明異議，本院裁定如
下：
    主  文
異議駁回。
    理  由
一、按汽車駕駛人轉彎時，不依標誌、標線、號誌指示者，處二
    百元以上六百元以下（即新臺幣六百元以上一千二百元以下
    ）罰鍰；又汽車駕駛人，駕駛汽車（包括機器腳踏車）有違
    反本條例之行為，經交通勤務警察或依法令執行交通稽查任
    務人員制止時，不聽制止或拒絕停車接受稽查而逃逸者，除
    按各該條規定處罰外，處新臺幣（下同）三千元以上六千元
    以下罰鍰；另汽車駕駛人有第四十八條、第六十條第一項之
    情形者，除依原條款處罰鍰外，並予各記違規點數一點，道
    路交通管理處罰條例第四十八條第二款、第六十條第一項、
    第六十三條第一項第一款分別定有明文。再者，同條例第七
    條之二第一項規定：「汽車駕駛人之行為有左列情形之一，
    當場不能或不宜攔截製單舉發者，得對汽車所有人逕行舉發
    處罰：一、闖紅燈或平交道。二、搶越行人穿越道。三、違
    規停車而駕駛人不在場。四、不服指揮稽查而逃逸，或聞消
    防車、救護車、警備車、工程救險車之警號不立即避讓。五
    、違規停車或搶越行人穿越道，經各級學校交通服務隊現場
    導護人員簽證檢舉。六、其他違規行為經以科學儀器取得證
    據資料者」，故交通勤務警察或依法執行交通稽查任務之人
    員發現汽車駕駛人涉有違規情事時，原則上固須當場攔截而
    製單舉發，此除可立即明確告知汽車駕駛人涉有交通違規情
    事外，亦可讓汽車駕駛人得當場陳述意見，避免交通稽查人
    員有所誤判，而可即時獲得補救。惟考量上開條例第七條之
    二第一項第一款至第五款所列舉之道路違規行為，其發生往
    往係在瞬間，抑或係於交通稽查人員執行勤務時所恰巧目睹
    之違規情事，且如有事實上不能當場攔截或依照比例原則不
    宜當場攔截製單舉發時，為達有效維護交通秩序及保障交通
    安全之行政目的，故特別立法賦予交通稽查人員得於事後逕
    行製單舉發之權限。另因若干交通違規行為必須經由科學儀
    器始能偵測得知（例如超速、酒醉駕車等等），亦常無法當
    場攔截後即製單舉發，或不宜當場攔截製單舉發，故同條項
    第六款始同樣賦予交通稽查人員得於事後逕行製單舉發之權
    限。職是，如有上開各款所示之情形，而交通稽查人員不能
    或不宜當場攔截製單舉發者，自可於事後逕行舉發，其因而
    舉發違規之程序尚難謂有何違法。
二、本件原處分認異議人即受處分人甲○○於九十一年三月二日
    下午五時十五分許，騎乘謝佳鳳所有車號QTY ─八四三號輕
    型機車，行經臺中縣沙鹿鎮鎮○路與北勢東路口，不依「機
    車兩段式左轉」標誌指示違規左轉，經警鳴笛並以指揮棒指
    示攔停，拒絕停車接受稽查而逃逸，遂由臺中縣警察局清水
    分局明秀派出所執勤員警掣單逕行舉發該機車所有人，嗣原
    處分機關依該車所有人之申請歸責於駕駛人甲○○，並據舉
    發機關查處結果，認受處分人騎乘機車有上開違規行為，乃
    依道路交通管理處罰條例第四十八條第二款、第六十條第一
    項、第六十三條第一項第一款規定，分別裁處罰鍰六百元、
    三千元，並各記違規點數一點（共二點）。
三、異議意旨略以：異議人騎車違規迴轉後，警察並無鳴笛指示
    攔停，遂繼續往前駛離，亦未加速逃逸云云。
四、經查：
（一）異議人於前揭時、地騎乘謝佳鳳所有之車號QTY ─八四三
      號輕型機車，行經臺中縣沙鹿鎮鎮○路與北勢東路口，不
      依「機車兩段式左轉」標誌指示違規左轉，經警鳴笛並以
      指揮棒指示攔停，拒絕停車接受稽查而逃逸之事實，有臺
      中縣警察局九十一年三月二日中縣警交字第H00000000 號
      舉發違反道路交通管理事件通知單影本、臺中縣警察局清
      水分局九十三年三月二十二日清警交字第○九三○○五三
      九六五號書函影本在卷可稽，復據證人即現場值勤員警曾
      紹宗到庭結證稱：「那時剛好實施兩段式左轉臨檢勤務，
      我們當時在我今天所提出的現場路口照片所繪製之紅色標
      誌處實施臨檢，我們當時有兩位警員在負責，異議人左轉
      的方向如圖上紅色箭頭行進方向所示，因此，當異議人左
      轉後我們的位置應該是在異議人的右前方，而不是右後方
      ，我們只要看到違規左轉的駕駛車輛，每一輛就會攔停，
      所以我確定當時異議人的車子經過我們時，我們有攔停動
      作，我們攔停會拿指揮棒、鳴笛，只要有違規迴轉的情形
      ，我們一定都會攔停，所以我確定本件一定有攔停的動作
      。當時異議人沒有停車，繼續往前騎，他有無回頭我忘記
      了，那時舉發時間為下午五點十五分許，因此光線還算明
      亮，我們是在異議人騎車離去之後立刻記下車號」等語（
      見本院九十五年一月二日訊問筆錄），並當庭以紅筆繪製
      當時執勤位置及異議人行車路徑，且提出現場照片二幀附
      卷供佐，而異議人就其當時騎車行經本件違規地點時，見
      員警在路旁臨檢一節並不爭執，惟辯稱：當時是違規迴轉
      ，且迴轉後警察是在伊機車右後方位置，並沒有鳴笛攔停
      ，警員會看到車牌號碼是因為伊車速有減慢云云，然證人
      曾紹宗既證稱取締機車未依規定兩段式左轉為當時之勤務
      事項，則其觀察違規之程度自較平常更為專注，參以證人
      於舉發通知單之違規事實欄亦記載「機車不依規定二段式
      左轉」等文字，是本件舉發警員將「迴轉」與「左轉」交
      通違規事項混淆誤判之可能性甚微，倘依異議人於卷附現
      場照片上繪製之行車路徑，則以證人當時所處之臨檢位置
      係於異議人左轉後之路口約十公尺處且尚有攔檢其它車輛
      之情形研判，應無法看到異議人之車牌，本件證人既能清
      楚辨識異議人機車之牌號且於舉發通知單上記明該車係三
      陽牌、粉紅色等特徵綦詳，足認異議人上開所稱當時迴轉
      後警察在伊機車右後方之行車路徑云云，顯與事實不符，
      不足憑採。
  (二)審諸本件證人所證情節，並無不合常理或矛盾之處，其所
      為證詞業已清楚證述異議人騎乘前揭機車，於上開時、地
      確有不依規定二段式左轉及拒絕停車接受稽查而逃逸之交
      通違規情事。至除該證人之證詞外，固無另以錄影或照相
      等方式所拍攝之車輛違規錄影帶或照片另資證明。惟一般
      警員執行交通勤務，依法並未要求就上開駕車逃逸等違規
      事項必須錄影或拍照存證，且因此等違規情事均發生於一
      剎那之間，除非於案發當時恰有預先錄影或擺設可供緊急
      照相之設備，否則要求值勤警員或舉發機關緊急錄影或照
      相，並須以此為證，亦未免與執行勤務之實況難合。職是
      ，本院以為雖無違規錄影帶或照片等證據資料另為佐證，
      但案發當時之現場值勤警員亦不失為可資證明之證人身分
      ，該警員既已到庭作證如上，且衡諸該警員係依法執行公
      務，其與異議人並不認識，亦無任何嫌隙可言，此經該警
      員到庭陳明在卷，該警員當不至甘冒涉犯偽證罪之風險，
      蓄意構陷異議人有此違規為是。故該警員上述之證言應可
      採信，當堪認定異議人確有上開之違規事實無訛，異議人
      猶以前詞置辯，自無足取。
五、綜上所述，異議人於前揭時、地騎乘機車，未依規定二段式
    左轉及拒絕停車接受稽查而逃逸之違規行為，堪以認定。從
    而，原處分機關據以援引上揭規定，就「不依標線標誌號誌
    指示（未依規定二段式左轉）」之違規，裁處罰鍰六百元，
    並記違規點數1 點，就「違反處罰條例之行為，拒絕停車接
    受稽查而逃逸」之違規，裁處罰鍰三千元，並記違規點數一
    點，於法均無何違誤。本件異議為無理由，應予駁回。
據上論斷，應依道路交通案件處理辦法第十九條，裁定如主文。
中    華    民    國    95    年    1     月    10    日
                  交通法庭  法  官  劉  安  榕
上列正本證明與原本無異。
如不服本裁定應於送達後5日內向本院提出抗告狀
                            書記官  楊  馥  如
中    華    民    國    95    年    1     月    10    日


司法院資訊處製作；財團法人民間司法改革基金會備份。
